臺灣新北地方法院民事裁定
111年度事聲字第70號
異  議  人  陳筠婕  

相  對  人  源聯建設有限公司

法定代理人  蕭瑞璋  

上列當事人間依督促程序聲請核發支付命令事件，異議人對於民
國111年8月31日本院民事庭司法事務官所為111年度司促字第210
88號裁定聲明異議，本院裁定如下：
    主  文
原裁定廢棄。
    理  由
一、按當事人對於司法事務官處理事件所為之終局處分，得於處
    分送達後10日之不變期間內，以書狀向司法事務官提出異議
     。司法事務官認前項異議有理由時，應另為適當之處分；
    認 異議為無理由者，應送請法院裁定之。法院認第1項之異
    議為有理由時，應為適當之裁定；認異議為無理由者，應以
    裁 定駁回之。前項裁定，應敘明理由，並送達於當事人，
    民事 訴訟法第240條之4第1項前段、第2至4項分別定有明文
     。經查，本院民事執行處司法事務官於民國111年8月31日
    所為之111年度司促字第21088號裁定（下稱原裁定），於11
    1年9月6日送達異議人，而異議人於111年9月7日對原裁定提
    出異議，司法事務官認其異議為無理由，送請本院為裁定，
    核與上開條文規定相符，先予敘明。
二、異議人聲請及異議意旨略以：異議人承購相對人所投資興建
    並擔任起造人之松下雲品建案預售屋10樓A2戶(下稱系爭房
    屋)，並簽訂松下雲品房地預定買賣附買回契約書(下稱系爭
    買賣契約)，異議人已於106年8月9日匯款235萬元(下稱系爭
    235萬元)至履約專戶即板信商業銀行受託信託財產專戶。然
    因相對人與第三人間之訴訟爭端導致系房屋遭第三人假執行
    多年，迄今仍無法順利辦理所有權移轉登記，故依民法第22
    6條第1項、第256條、第259條第1項第1、2款規定，解除系
    爭買賣契約，並請求相對人返還系爭235萬元，及賠償遲延
    利息。又松下雲品建案係於109年2月4日取得用執，於109年
    4月21日為所有權之登記，故以109年4月30日為本件債務不
    履行遲延利息之起算日等語。
三、本院之判斷：
㈠、按支付命令之聲請，應表明下列各款事項：一、當事人及法
    定代理人。二、請求之標的及其數量。三、請求之原因事實
    。其有對待給付者，已履行之情形。四、應發支付命令之陳
    述。五、法院。債權人之請求，應釋明之，民事訴訟法第51
    1條定有明文。又所謂釋明，係指當事人提出證據，使法院
    就其主張之事實，得生薄弱之心證，信其大概如此之行為。
    次按因可歸責於債務人之事由，致給付不能者，債權人得解
    除其契約；契約解除時，當事人雙方回復原狀之義務，由他
    方受領之給付物，應返還之，受領之給付為金錢者，應附加
    自受領時起之利息償還之；應付利息之債務，其利率未經約
    定，亦無法律可據者，週年利率為5%，民法第256條、第259
    條第1款、第2款、第203條亦分別定有明文。
㈡、經查，異議人主張其向相對人購買系爭房屋，並已於106年8
    月9日匯款235萬至相對人之信託帳戶，惟因可歸責於債務人
    即相對人之事由致給付不能，故依民法第256條規定解除系
    爭買賣契約等情，業據其提出所述相符之房地預定買賣附買
    回契約書、上海商業儲蓄銀行匯出匯款申請書、信託專戶查
    詢表、郵局存證信函等件為證(本院111年度司促字第21088
    號卷第5至38頁)，足認異議人就本件債權之請求已有相當之
    釋明。次查，兩造間關於系爭房屋之系爭買賣契約既經異議
    人合法解除，依據民法259條規定，相對人於契約解除後即
    應負回復原狀之義務，即相對人應返還異議人系爭235萬元
    及自價金受領日即106年8月9日起至清償日止之遲延利息。
    是異議人請求相對人給付自109年4月30日起至清償日止之遲
    延利息，並無逾上述法律規定得請求之範圍。又本件異議人
    請求相對人返還價金，係以金錢為支付標的，且未約定利率
    ，則異議人請求相對人按週年利率5%計算計算遲延利息，亦
    於法律規定。
㈢、至於原裁定或係以異議人未釋明本件請求權依據為何，或係
    以倘債權人係認其得依系爭買賣契約附件七解除協議書之約
    定解除系爭買賣契約，則依該協議書第三點，債務人於退還
    債權人所繳付之購買房地價金加計18.75%固定成數(含補貼
    稅金)，由債務人買回本預售買賣契約書所有房地之權利，
    債權人需返還買賣契約書及繳款憑據，此外雙方均不得向他
    方請求任何損害賠償，是本件債權人縱依該協議請求，仍應
    履行其對待給付，而債權人就此補正事項未予說明，亦未提
    出任何文件釋明為由，駁回異議人支付命令之聲請。然查，
    異議人已本院審理時即111年9月26日具狀表示本件請求權基
    礎為民法第226條第1項、第256條規定等情，有民事陳報狀
    附卷可考(本院卷第99頁)。異議人既已釋明本件支付命令請
    求權基礎為民法第226條第1項、第256條規定，自無原裁定
    所稱未釋明請求權之依據，或是否需依據解除協議書第三點
    約定履行對待給付之情事，附此敘明。
四、結論，異議人就請求相對人給付235萬元，及自109年4月30
    日起至清償日止，按年息5%計算之利息，已提出相當之釋明
    ，故異議人依民事訴訟法第511條規定請求核發支付命令，
    於法並無不合。從而，異議人指摘原裁定駁回其支付命令之
    聲請係屬不當，求予廢棄，為有理由，應由本院將原裁定廢
    棄，發回司法事務官另行依法為更適當之處理。
五、據上結論，本件異議有理由，因此裁定如主文。
中　　華　　民　　國　　111 　年　　11 　　月　 30　　日
                  民事第七庭    法　官　王婉如
以上正本係照原本作成。
如不服本裁定，得於收受裁定正本後10日內向本院提出抗告狀，
並繳納抗告裁判費新台幣1,000元整。
中　　華　　民　　國　　111 　年　　11　　月　　30　　日
                                書記官  鄔琬誼